---
title: "Données de la vaccination contre la covid-19: une introduction"
description: | 
  Description du projet d'exploration des données de vaccination contre la covid-19 dans le cadre du cours FAS1002 de l'automne 2021.
date: "`r Sys.Date()`"
# Modifier les détails que vous voulez
author:
  - first_name: "Emmanuelle"
    last_name: "Pépin"
    url: https://github.com/EmmaPep
    # les champs d'affiliation sont optionnels, vous pouvez les
    # comment out en ajoutant un # devant.
    affiliation: FAS1002
    affiliation_url: https://admission.umontreal.ca/programmes/microprogramme-de-1er-cycle-en-analyse-des-megadonnees-en-sciences-humaines-et-sociales/structure-du-programme/
    # changer pour votre propre orcid id
    # https://orcid.org/ pour vous inscrire.
    # orcid_id: 0000-0000-0000-0000
# Changer pour votre propre URL si jamais quelqu'un vous cite!
citation_url: https://emmapep.github.io/FAS1002_projet-final
# Inclure les références que vous utilisez dans vos rapports
# dans un fichier biblio.bib. Je conseille Zotero pour construire
# ce fichier ou d'utiliser le package citr dans RStudio.
# Installation: devtools::install_github("crsh/citr")
bibliography: references.bib
output: distill::distill_article
---

```{r setup, include=FALSE}
knitr::opts_chunk$set(echo = FALSE)
```

## Introduction
La situation actuelle sans précédent nous force à essayer de comprendre l'incompréhensible. Heureusement, la science des données nous permet de traiter une grande quantité de données de façon rigoureuse et éclairée afin de dresser un portrait le moins biaisé possible de la pandémie. Dans le présent projet, le focus sera sur l'état de la vaccination contre la covid-19. 







## Remerciements {.appendix}


Il est maintenant le temps de décrire votre projet avant de passer au document suivant, soit l'importation et la manipulation des données. 

Il s'agit d'un fichier R Markdown traditionnel, évidemment. Je vous conseille d'écrire cette partie en dernier, une fois que vous aurez déjà vos résultats et figures afin d'éviter de réécrire cette page plusieurs fois.

## Inclure des graphiques ou des images pour présenter les ensembles de données.

Comme la Figure \@ref(fig:diam) par exemple:

```{r diam, layout="l-body-outset", fig.width=6, fig.height=1.5, fig.cap="Beaucoup de diamants"}
library(ggplot2)
ggplot(diamonds, aes(carat, price)) + geom_smooth() +
  facet_grid(~ cut)
```


