---
title: "Importation et manipulation des données"
description: | 
  Importation suivi de la manipulation des données utilisées dans le cadre du 
  travail final pour le cours FAS1002 de l'automne 2021.
date: "`r Sys.Date()`"
# Modifier les détails que vous voulez
author:
  - first_name: "Emmanuelle"
    last_name: "Pépin"
    url: https://github.com/EmmaPep
    # les champs d'affiliation sont optionnels, vous pouvez les
    # comment out en ajoutant un # devant.
    affiliation: FAS1002
    affiliation_url: https://admission.umontreal.ca/programmes/microprogramme-de-1er-cycle-en-analyse-des-megadonnees-en-sciences-humaines-et-sociales/structure-du-programme/
    # changer pour votre propre orcid id
    # https://orcid.org/ pour vous inscrire.
    # orcid_id: 0000-0000-0000-0000
# Changer pour votre propre URL si jamais quelqu'un vous cite!
citation_url: https://emmapep.github.io/FAS1002_projet-final/
# Inclure les références que vous utilisez dans vos rapports
# dans un fichier biblio.bib. Je conseille Zotero pour construire
# ce fichier ou d'utiliser le package citr dans RStudio.
# Installation: devtools::install_github("crsh/citr")
bibliography: references.bib
output: distill::distill_article
---

```{r setup, include=FALSE}
knitr::opts_chunk$set(echo = FALSE)
```

```{r}
#Packages utilisés:
library(tidyverse)
library(lubridate)
```


# Importation des données
*À faire dans cette section:*

*###Importer les données de vaccination (coronavirus) à partir de Our World in Data*
*Voir sur GitHub*
*développer du code pour:*
*télécharger*
*sauvegarder le fichier avec la date du téléchargement dans le titre*
*Fréquence du téléchargement: une journée*
*effacer l'ancien fichier après*

```{r}
URLvacOWID <- "https://raw.githubusercontent.com/owid/covid-19-data/master/public/data/vaccinations/vaccinations.csv"
AjdDate <- Sys.Date()


```


```{r, eval=FALSE}
# Création du raw data initial des données du projet en date du 18 décembre 2021
# Aucune manipulation sur ces données pour garder la trace de la démarche
# et une copie automatiquement fonctionnelle, si besoin de retourner en arrière
# Sys.Date() utilisé, mais ne devrait pas changer, 
# car ce code ne sera pas exécuté à nouveau: eval=FALSE

VaccinationRaw <- read.csv(URLvacOWID)

write.csv(VaccinationRaw,paste0("./Data/Raw/VaccinationRawData", Sys.Date(), ".csv"))
```






*###Importer les données de population de Gapminder*
*développer du code pour:*
*télécharger*
*sauvegarder le fichier avec la date du téléchargement dans le titre*
*Fréquence du téléchargement: un mois*
*effacer l'ancien fichier après*


*###Importer les données de GDP de Gapminder*
*développer du code pour:*
*télécharger*
*sauvegarder le fichier avec la date du téléchargement dans le titre*
*Fréquence du téléchargement: un mois*
*effacer l'ancien fichier après*

*DONNÉES BRUTES: Dossier data/raw/*

*Mettre les données dans un tibble*

*Transformer les types de variables (incl: niveaux des facteurs, dates, etc.)*




***À EFFACER AVANT LA REMISE Contenu initial: pour référence***

Vous pouvez maintenant importer et travailler sur vos données, comme celles de @mathieu2021.


### Différents niveaux de titres

Dans vos différents documents, assurez-vous de bien utiliser la notation avec du Markdown et autres. 

