---
title: "Exploration statistique des données de vaccination"
description: | 
  Analyses statistiques descriptives portant sur les données de vaccination contre la covid-19
  jumelées aux données de population et du P.I.B. à l'échelle mondiale.
date: "`r Sys.Date()`"
# Modifier les détails que vous voulez
author:
  - first_name: "Prénom"
    last_name: "Nom"
    url: https://github.com/EmmaPep/
    # les champs d'affiliation sont optionnels, vous pouvez les
    # comment out en ajoutant un # devant.
    affiliation: FAS1002
    affiliation_url: https://admission.umontreal.ca/programmes/microprogramme-de-1er-cycle-en-analyse-des-megadonnees-en-sciences-humaines-et-sociales/structure-du-programme/
    # changer pour votre propre orcid id
    # https://orcid.org/ pour vous inscrire.
    # orcid_id: 0000-0000-0000-0000
# Changer pour votre propre URL si jamais quelqu'un vous cite!
citation_url: https://emmapep.github.io/FAS1002_projet-final
# Inclure les références que vous utilisez dans vos rapports
# dans un fichier biblio.bib. Je conseille Zotero pour construire
# ce fichier ou d'utiliser le package citr dans RStudio.
# Installation: devtools::install_github("crsh/citr")
bibliography: references.bib
output: distill::distill_article
---

```{r setup, include=FALSE}
knitr::opts_chunk$set(echo = FALSE)
```

```{r, include=FALSE}
library(tidyverse)
library(lubridate)

#Utilisation du csv par pays pour les continent, car plus exhaustif
# Manque l'Océanie dans les données de Gapminder associées aux continents
dfVacPays <- read.csv("./Data/Processed/VaccinationPopGDP_pays.csv")
dfVacRegion <- read.csv("./Data/Processed/VaccinationPopGDP_continent.csv")
dfVacMonde <- read.csv("./Data/Processed/VaccinationPopGDP_monde.csv")
```


# Exploration des données

```{r include=FALSE}
# Préparation du dataframe principal contenant les données globales
dfVacPays[,2:5] <- lapply(dfVacPays[,2:5], as.factor)
dfVacPays[,6:7] <- lapply(dfVacPays[,6:7], as_date)
dfVacPays[,8:24] <- lapply(dfVacPays[,8:24], as.numeric)

```







## Tableaux de statistiques descriptives

L'exploration de jeux de données complexes comme ceux que nous utilisons dans ce travail est beaucoup plus efficace lorsque présenté en tableau. Voici le code et les résultats obtenus afin que vous puissiez suivre les démarches.

### Portrait mondial des doses
Voici un tableau montrant le portrait mondial des vaccins administrés depuis le début de la pandémie en date de la dernière date disponible sur l'extraction d'*OWID*.
Vaccins:
```{r include=FALSE}
# Dernières observations mondiale
dfMondeDernier <- dfVacMonde %>% 
  filter(row_number(desc(date)) == 1)

dateMondeDernier <- (dfMondeDernier$date)

# Ne garder que les variables d'intérêt
dfMondeDoses <- dfMondeDernier %>% 
  select(total_vaccinations, total_vaccinations_per_hundred, total_boosters, 
          total_boosters_per_hundred, daily_vaccinations_per_million)

# Renommer les variables
dfMondeDoses <- dfMondeDoses %>% 
  rename(Total = total_vaccinations, Par_100_habitants = total_vaccinations_per_hundred, Boosters = total_boosters, Boosters_par_100_habitants = total_boosters_per_hundred, Par_jour_par_million = daily_vaccinations_per_million)

MondeDosesTibble <- as_tibble(dfMondeDoses)

MondeDosesTibble

```
Ces données datent du `r dateMondeDernier`


### Portrait mondial de la population ayant reçue un vaccin
Personnes vaccinées:
```{r include=FALSE}
# Ajout d'une valeur de pourcentage mondial de gens vacciné
dfMondePersonnes <- dfMondeDernier %>% 
  mutate(Pourcentage_adéquatement_vacciné = (people_fully_vaccinated/Population)*100)

#Ne garder que les variables d'intérêt
dfMondePersonnes <- dfMondePersonnes %>% 
  select(people_vaccinated, people_vaccinated_per_hundred, people_fully_vaccinated, people_fully_vaccinated_per_hundred, daily_people_vaccinated, daily_people_vaccinated_per_hundred, Pourcentage_adéquatement_vacciné)

#Renommer les variables
dfMondePersonnes <- dfMondePersonnes %>% 
  rename(Total = people_vaccinated, par100_habitants = people_vaccinated_per_hundred, Adéquatement = people_fully_vaccinated, adéquatement_par100_habitants = people_fully_vaccinated_per_hundred, Par_jour = daily_people_vaccinated, Par_jour_par_100habitants = daily_people_vaccinated_per_hundred)

MondePersonnesTibbles <- as_tibble(dfMondePersonnes)

MondePersonnesTibbles
```
c'est données datent du `r dateMondeDernier`

### Évolution du pourcentage de personnes adéquatement vaccinées dans le monde:
```{r code_folding = TRUE}
# Ajout d'une valeur de pourcentage mondial de gens vacciné
dfMondeAdequat <- dfVacMonde %>% 
  mutate(Pourcentage = (people_fully_vaccinated/Population)*100)

# Visualisation simple
PlotMondeVac <- ggplot(data = dfMondeAdequat,
                aes(x = as.Date(date), y = Pourcentage))+
  geom_line(color = "pink", size = 1.5)+
  expand_limits(y = 100)+
  theme_classic()+
  theme(axis.title.x = element_text(family = "Arial"))+
  theme(title = element_text(family = "Arial", face = "bold"))+
  theme(axis.title.x = element_text(family = "Arial",face = "bold", size = 12))+
  theme(axis.title.y = element_text(family = "Arial",size = 12))+
  theme(axis.text.x = element_text(family = "Arial",size = 12, angle = 30, hjust = 1))+
  theme(axis.text.y = element_text(family = "Arial",size = 12))+
  labs(y = "Pourcentage",
       x = "Date",
       title = "Évolution de la couverture vaccinale adéquate mondiale",
       subtitle = "de la première dose à aujourd'hui")

PlotMondeVac
```
En analysant ce graphique, il est possible de voir qu'heureusement la couverture vaccinale augmente avec le temps et ce de façon constante, malheureusement, le pourcentage de la couverture mondiale est maintenant autour de la moitié. En date du 23 décembre, la couverture vaccinale était de 47,91%. 

### Portrait des doses de vaccins par pays

```{r include=FALSE}
# Temps écoulé entre les observations et le rapport
dfPays <- dfVacPays %>% 
  mutate(Temps = (Sys.Date() - as.Date(date)))

# Ne garder que les variables d'intérêt
dfPaysDoses <- dfPays %>% 
  select(location, Continent7, total_vaccinations, total_vaccinations_per_hundred, total_boosters, total_boosters_per_hundred, daily_vaccinations, daily_vaccinations_per_million, Temps)

dfPaysDoses <- dfPaysDoses %>% 
  rename(Pays = location, Continent = Continent7, Total = total_vaccinations, Total_par_100 = total_vaccinations_per_hundred, Boosters = total_boosters, Boosters_par_100 = total_boosters_per_hundred, Par_jour = daily_vaccinations, Par_jour_par_million = daily_vaccinations_per_million, Temps_écoulé = Temps)

PaysDailyDoses <- dfPays %>% 
  group_by(location) %>% 
  summarise(Nombre_observations = n(),
            Moyenne_doses_par_jour = mean(daily_vaccinations, na.rm = TRUE),
            Médiane_doses_par_jour = median(daily_vaccinations, na.rm = TRUE),
            Min_doses_par_jour = min(daily_vaccinations, na.rm = TRUE),
            Max_doses_par_jour = max(daily_vaccinations, na.rm = TRUE),
            Ecart_interquartile = IQR(daily_vaccinations, na.rm = TRUE),
            Déviation = sd(daily_vaccinations, na.rm = TRUE),
            Variance = var(daily_vaccinations, na.rm = TRUE),
            Somme_données_manquantes = sum(is.na(dfPays$daily_vaccinations)))

PaysDailyDoses

```

### Portrait des doses de vaccins par continent
```{r include=FALSE}
ContinentDailyDoses <- dfPays %>% 
  group_by(Continent7) %>% 
  summarise(Nombre_observations = n(),
            Moyenne_doses_par_jour = mean(daily_vaccinations, na.rm = TRUE),
            Médiane_doses_par_jour = median(daily_vaccinations, na.rm = TRUE),
            Min_doses_par_jour = min(daily_vaccinations, na.rm = TRUE),
            Max_doses_par_jour = max(daily_vaccinations, na.rm = TRUE),
            Ecart_interquartile = IQR(daily_vaccinations, na.rm = TRUE),
            Déviation = sd(daily_vaccinations, na.rm = TRUE),
            Variance = var(daily_vaccinations, na.rm = TRUE),
            Somme_données_manquantes = sum(is.na(dfPays$daily_vaccinations)))

ContinentDailyDoses
```

### Portrait du nombre de personnes vaccinées quotidiennement par pays
```{r include=FALSE}
PaysGensJour <- dfPays %>% 
  group_by(location) %>% 
  summarise(Nombre_observations = n(),
            Moyenne_gens_par_jour = mean(daily_people_vaccinated, na.rm = TRUE),
            Médiane_gens_par_jour = median(daily_people_vaccinated, na.rm = TRUE),
            Min_gens_par_jour = min(daily_people_vaccinated, na.rm = TRUE),
            Max_gens_par_jour = max(daily_people_vaccinated, na.rm = TRUE),
            Ecart_interquartile = IQR(daily_people_vaccinated, na.rm = TRUE),
            Déviation = sd(daily_people_vaccinated, na.rm = TRUE),
            Variance = var(daily_people_vaccinated, na.rm = TRUE),
            Données_manquantes = sum(is.na(dfPays$daily_people_vaccinated)))

PaysGensJour
```
### Portrait du nombre de personnes vaccinées quotidiennement par continent
```{r include=FALSE}
PaysGensJour <- dfPays %>% 
  group_by(Continent7) %>% 
  summarise(Nombre_observations = n(),
            Moyenne_gens_par_jour = mean(daily_people_vaccinated, na.rm = TRUE),
            Médiane_gens_par_jour = median(daily_people_vaccinated, na.rm = TRUE),
            Min_gens_par_jour = min(daily_people_vaccinated, na.rm = TRUE),
            Max_gens_par_jour = max(daily_people_vaccinated, na.rm = TRUE),
            Ecart_interquartile = IQR(daily_people_vaccinated, na.rm = TRUE),
            Déviation = sd(daily_people_vaccinated, na.rm = TRUE),
            Variance = var(daily_people_vaccinated, na.rm = TRUE),
            Données_manquantes = sum(is.na(dfPays$daily_people_vaccinated)))

PaysGensJour
```

### Portrait actuel de la couverture vaccinale par pays
Survol des dernières données
Ce tableau inclu toutes les observations telles que données par *OWID* et *Gapminder* et contient une variable indiquant le temps écoulé entre la dernière observations compilée par *OWID* et la date où le rapport a été généré.
```{r include=FALSE}
# Garder que la dernière observation pour chaque pays
dfPaysDosesDernier <- dfPays %>% 
  group_by(location) %>% 
  slice(which.max(as.Date(date))) %>% 
  ungroup()

# Renommer la valeur de temps
dfPaysDosesDernier <- dfPaysDosesDernier %>% 
  rename(Temps_écoulé = Temps)

PaysDosesDernierTibble <- as_tibble(dfPaysDosesDernier)
PaysDosesDernierTibble 
```

### Couverture mondiale des personnes adéquatement vaccinées par continent
```{r, code_folding = TRUE}
ContinentDosesDernier <- dfPaysDosesDernier %>% 
  mutate(Pourcent_vac = as.numeric(people_fully_vaccinated/Population*100),
         Pourcent_nonvac = as.numeric((Population - people_fully_vaccinated) /Population*100))

ContDosesDernierPourcent <- ContinentDosesDernier %>% 
  select(Continent7, Pourcent_vac, Pourcent_nonvac)

ContDosesDernierPourcent <- ContDosesDernierPourcent %>% 
  pivot_longer(!Continent7, names_to = "Vac_NonVac", values_to = "Pourcent")


PlotVacTot<- ggplot(data = ContDosesDernierPourcent,
                aes(fill = Vac_NonVac,  x = Continent7, y = Pourcent))+
  geom_bar(position = "fill", stat = "identity")+
  scale_fill_manual(name = "Couverture vaccinale", labels = c("Non-vaccinées", "Vaccinés"), values = c("Pourcent_nonvac" = "#FFE6B7", "Pourcent_vac" = "#B83364"))+
  theme_classic()+
  theme(axis.title.x = element_text(family = "Arial"))+
  theme(title = element_text(family = "Arial", face = "bold"))+
  theme(legend.title = element_text(family = "Arial",face = "bold"))+
  theme(legend.box.background = element_rect(size=0.3))+
  theme(axis.title.x = element_blank())+
  theme(axis.title.y = element_text(family = "Arial",size = 12))+
  theme(axis.text.x = element_text(family = "Arial",size = 12, angle = 30, hjust = 1))+
  theme(axis.text.y = element_text(family = "Arial",size = 12))+
  
  labs(y = "Pourcentage",
       x = "Continent",
       title = "Pourcentage de gens adéquatement vaccinés")

PlotVacTot

```

En ramenant les données de couvertures vaccinales par pourcentage de population, il est possible de comparer les différents continents entre-eux malgré les grandes différences entre leur populations respectives. Ainsi, nous remarquons qu'actuellement l'Europe et l'Amérique du sud sont les continents où la proportion de personnes adéquatement vaccinée dépasse la quantité de personnes non adéquatement vacciné. Ces données peuvent peut-être semblées basses, mais elle réflètent la couverture vaccinale pour la **population générale** des continents et non la couverture des gens eligible à la vaccination. De plus, la description d'une personne entièrement vaccinée évolue comme c'est le cas présentement avec les demandes pour les troisièmes doses. Différents vaccins requierts également des nombre de quantité différentes de doses avant d'être considéré comme étant efficace. 




## Téléchargement des données traitées {.appendix}
Les données traitées sont disponibles pour téléchargement dans le dossier Data/Processed du [répertoire GitHUb du présent projet](https://github.com/EmmaPep/FAS1002_projet-final/tree/main/Data/Processed).





